【裁判字號】    89,易,745
【裁判日期】    900313
【裁判案由】    詐欺
【裁判全文】
臺灣臺北地方法院刑事判決                          八十九年度易字第七四五號
    公  訴  人  臺灣臺北地方法院檢察署檢察官
    被      告  丙○○
                戊○○
          （原名劉釮英）
右列被告因詐欺案件，經檢察官提起公訴（八十八年度偵字第一八六六八號、八十九
年度偵緝字第二四八號），本院判決如左：
    主  文
丙○○、戊○○共同意圖為自己不法之所有，以詐術使人將本人之物交付，丙○○累
犯，各處有期徒刑伍月，如易科罰金均以參佰元折算壹日。
    事  實
一、丙○○曾於民國八十三年一月間因賭博案件，經本院判處有期徒刑五月確定，並
    於八十三年八月二十三日易科罰金執行完畢。丙○○為富邦徵信事業有限公司台
    北分公司（以下簡稱富邦徵信公司）登記經理，係該分公司之負責人，而戊○○
    、甲○○（本院通緝中）、乙○○（本院另行審結）分別對外自稱為富邦徵信公
    司副總經理、經理負責公司事務之處理，並在中國時報、台灣日報等報章上刊登
    徵信廣告以招徠顧客；嗣丁○○因有一筆債務需赴韓國收取，從報紙分類廣告上
    得知富邦徵信公司可代為處理，便與富邦公司乙○○聯絡。乙○○、丙○○、戊○○、甲○○見有機可乘，竟基於共同意圖為自己不法之所有之犯意聯絡，明知
    該富邦徵信公司並無赴韓國取款及處理債務之意，竟於民國八十八年三月二十六
    日，由甲○○、乙○○、戊○○出面，接受丁○○之委託，同意赴韓國收取債款
    ，並簽立契約，約定「赴韓國收款，總金額為新台幣一百四十二萬元正，委任期
    限為四十五天，至八十八年五月二十五日止，．．，處理過程需全程與委託人保
    持連繫，．，必需於八十八年四月八日赴韓處理」，並議定收取手續費用二十二
    萬元，丁○○則信以為真而陷於錯誤，於同年三月三十一日將部分費用十二萬元
    匯給富邦徵信公司，詎四月八日經過後富邦徵信公司仍未赴韓國進行收款工作，
    經丁○○履次催告，並於同年六月間對富邦徵信公司發存證信函催告，其等均不
    予以理會，並避不見面，丁○○始知受騙。
二、案經被害人丁○○訴由臺灣臺北地方法院檢察署檢察官偵查起訴。
    理  由
一、訊據被告丙○○、戊○○，被告戊○○固不否認於右揭時、地與告訴人丁○○簽
    立委託契約，及已經收取十二萬元費用等事實，惟矢口否認有何詐欺犯行，被告
    丙○○辯稱：其僅係公司登記負責人，公司已經結束營業，因在八十八年五月間
    其因案服刑中，不知與告訴人簽約之事云云，被告戊○○辯稱：其僅是在公司幫
    忙，被告乙○○告知有韓國的案子是否要一起去，其與他們去與告訴人談，談的
    內容是如何去處理債務之事情，惟簽約那天其並沒有到場，事後其曾問被告乙○○案子情如何處理，但因公司結束營業，錢沒有撥下來，始無法處理云云。惟查
    ：
（一）、被告丙○○任富邦徵信公司經理為負責人，及由戊○○、甲○○、乙○○等
        人自任副總、經理，分別負責公司業務對外之招攬及處理，並於中國時報、
        台灣日報等報章上刊登廣告以招徠客戶，告訴人經報上得知富邦徵信公司可
        為其處理韓國收取債款之事務，與被告乙○○聯絡後，被告戊○○、甲○○
        、乙○○等人於右揭時、地與告訴人簽立取款委任契約，並收取費用等事實
        ，業據告訴人於偵查及本院調查中指述綦詳，核與被告乙○○於偵查中及本
        院調查中分別供稱，富邦徵信公司之負責人為被告丙○○，告訴人之案子是
        其所接的，其與告訴人簽約時尚有戊○○、甲○○等人在場，相關資料其交
        給被告戊○○，是被告戊○○叫其先不要辦，被告戊○○是實際處理此案之
        人等語相符，並有偵查卷附合約書、委託契約書、第一商業銀行匯款單、告
        訴人催辦之存證信函各一紙可按，富邦徵信公司並未解散，及仍於偵查期間
        在各報刊登廣告等情，亦有本院向經濟部中部辦公室調閱之富邦徵信公司案
        卷全卷、中國時報、台灣日報（偵查卷內）在卷可查。
（二）、被告等人係利用富邦徵信公司之名義，以在報紙上刊登徵信分類廣告之方式
        ，對外招攬客戶，並伺機對客戶進行詐欺等情，業據告訴人指述如上，告訴
        人與被告等人於簽立委任契約後，即接獲被告乙○○之電話繳款催告，經告
        訴人依約繳款後，被告等人即不接告訴人之電話，經告訴人以存證信函，催
        告富邦徵信公司依約辦理，惟被告等仍不予理會，至告訴人向檢察官告訴後
        ，被告等人則以不到庭之方式，相互推委責任，本院調查中，被告等人亦係
        分別到庭，並將責任推給未到庭之被告亦或富邦徵信公司，有卷附之筆錄可
        證，被告等除互推責任外，自八十八年三月間與告訴人訂約後至九十年三月
        本院審理期間，均未提出任何依約為告訴人處理事務之資料以供調查，足認
        被告等自訂約之始即無履約之意，被告等人與告訴人簽立合約，並同意依約
        至韓國收取債款，無非係使告訴人事後匯款之詐術，俟告訴人簽約陷於錯誤
        而付款後，即不予理會，並避不見面，被告等共同意圖為自己不法所有之故
        意已經明確，次查，被告丙○○係公司之負責人，對外代表公司，其亦明知
        為富邦徵信公司之負責人，依被告丙○○於本院調查中所供承：「．，台中
        公司接到的案子有關台北的部分由台北處理，台北公司接的案子有關台中地
        區的部分由台中公司來處理，兩家公司的案子是互相配合處理」等語，足認
        被告丙○○對公司業務並非完全不知，且查被告丙○○係於八十八年六月二
        十五日因偽造文書案件入監執行，至同年十月十六日出獄，有台灣高等法院
        檢察署刑事案件簡覆表、法務部在監在押資料在卷可稽，本件告訴人與被告
        等人簽立契約係於八十八年三月二十六日，履約期間至同年五月二十五日，
        期間均係在被告丙○○入獄執行之前，被告丙○○以入獄執行為詞圖免罪責
        ，亦非可採，綜上，被告等人之辯詞應係事後卸責之詞，不可採信，事證已
        經明確，犯行堪以認定，應依法論科。
二、核被告丙○○、戊○○所為，均犯刑法第三百三十九條第一項詐欺取財罪。被告
    等人間具有犯意之聯絡及行為之分擔，為共同正犯。被告丙○○曾於八十三年一
    月間因賭博案件，經本院判處有期徒刑五月確定，並於八十三年八月二十三日易
    科罰金執行完畢，此有台灣高等法院檢察署刑事案件紀錄簡覆表在卷可按，於五
    年內再犯本件最重本刑為有期徒刑以上之罪，為累犯，應依刑法第四十七條之規
    定加重其刑。爰審酌被告等人利用徵信公司之名義，乘客戶急於求助信任徵信公
    司之心態，而伺機對客戶施用詐術，取得不法利益，事後並不理會告訴人，使告
    訴人不但延誤原委託事務之處理，並因而損失錢財，此種犯罪行為手段惡劣，亦
    損害徵信同業之形象，及被告丙○○、戊○○於本院調查期間已經與告訴人達成
    和解，並返還所收取之費用，有卷附之和解書及筆錄可按，尚非無悔改之意及被
    告丙○○僅提供其名義為他人利用而犯罪，被告戊○○係實際執行犯罪者惡性較
    重等一切情狀，分別量處如主文所示之刑，並均諭知易科罰金之折算標準，以資
    懲儆。
據上論斷，應依刑事訴訟法第二百九十九條第一項前段，刑法第二十八條、第三百三
十九條第一項、第四十七條、第四十一條第一項，罰金罰鍰提高標準條例第一條前段
、第二條，判決如主文。
本案經檢察官戴東麗到庭執行職務
中      華      民      國      九十      年      三      月  十三    日
                                      臺灣臺北地方法院刑事第九庭
                                          法  官  王  綽  光
右正本證明與原本無異。
如不服本判決，應於判決送達後十日內，向本院提出上訴狀。
                                          書記官  潘  惠  梅
中      華      民      國      九十      年      三      月  十五    日
附錄法條：刑法第三百三十九條
一意圖為自己或第三人不法之所有，以詐術使人將本人或第三人之物交付者，處五年
  以下有期徒刑、拘役或科或併科一千元以下罰金。
二以前項方法得財產上不法之利益或使第三人得之者亦同。
三前二項之未遂犯罰之。


司法院資訊處製作；財團法人民間司法改革基金會備份。
